【裁判字號】    98,易,3217
【裁判日期】    981231
【裁判案由】    竊盜
【裁判全文】
臺灣板橋地方法院刑事判決              98年度易字第3217號
公  訴  人  台灣板橋地方法院檢察署檢察官
被      告  乙○○
上列被告因竊盜案件，經檢察官提起公訴（98年度偵字第29892
號），本院判決如下：
    主      文
乙○○無罪。
    理      由
一、公訴意旨略以：被告乙○○前曾於民國96年間，因違反毒品
    危害防制條例案件，經台灣桃園地方法院以96年度桃簡字第
    3036號判決處有期徒刑五月確定，於97年3 月5 日易科罰金
    執行完畢。詎猶不知悔改，竟意圖為自己不法之所有，於97
    年5 月13日上午11時30分許，在台北縣三重市○○路、集英
    街口前，趁甲○○（起訴書誤載為陳嘉慶）所有、由徐菁穗
    管領使用之車號ＣＯ－２２７８號自用小客車停置在該處之
    際，以不明方式，竊取該車得手，旋即離去。嗣經警於97年
    5 月25日下午6 時10分許，在台北縣三峽鎮○○路309 巷5
    號前尋獲該車，並在遺留於該車右前座腳踏板之飲料瓶口上
    ，採集檢體送台北縣政府警察局鑑識中心鑑驗比對，發現與
    被告之ＤＮＡ－ＳＴＲ型別相同，而查悉上情等情。因認被
    告涉犯刑法第320 條第1 項之竊盜罪嫌。
二、按犯罪事實應依證據認定之，無證據不得認定犯罪事實；又
    不能證明被告犯罪者，應諭知無罪之判決，刑事訴訟法第
    154 條第2 項、第301 條第1 項分別定有明文。次按刑事訴
    訟法第161 條已於91年2 月8 日修正公布，其第1 項規定：
    檢察官就被告犯罪事實，應負舉證責任，並指出證明之方法
    。因此，檢察官對於起訴之犯罪事實，應負提出證據及說服
    之實質舉證責任。倘其所提出之證據，不足為被告有罪之積
    極證明，或其指出證明之方法，無從說服法院以形成被告有
    罪之心證，基於無罪推定之原則，自應為被告無罪判決之諭
    知（最高法院92年台上字第128 號判例意旨參照）。
三、本件公訴人認被告涉犯上開罪嫌，無非係以此部分事實，業
    據被告於警詢及偵查時供述在卷，並經證人甲○○、郭明禮
    等人於警詢及偵查時證述明確，復有台北縣政府警察局ＤＮ
    Ａ鑑驗書、贓物認領保管單、查獲照片等件在卷可稽，為其
    論據。
四、訊據被告堅決否認有何犯行，辯稱：伊不知道為什麼該車內
    的飲料瓶上驗出伊的ＤＮＡ，可能是朋友開車載伊，伊沒有
    偷該車等語。是本案之爭點即在：被告有無竊取車號ＣＯ－
    ２２７８號自用小客車之犯行？本院自應就此加以審酌。
五、本院查：
（一）上揭有關甲○○所有、由徐菁穗管領使用之車號ＣＯ－２
      ２７８號自用小客車，於前開時、地遭竊，嗣經警尋獲，
      並在該車右前座腳踏板之飲料瓶口上，採得被告之ＤＮＡ
      檢體等事實，為被告所不否認，並經證人甲○○、郭明禮
      等人於警詢及偵查時證述明確，復有台北縣政府警察局Ｄ
      ＮＡ鑑驗書、贓物認領保管單、查獲照片等件在卷可稽，
      固堪認定。
（二）惟證人甲○○之證言、贓物認領保管單、查獲照片等件，
      僅能證明車號ＣＯ－２２７８號自用小客車，確於前開時
      、地遭竊，嗣經警尋獲之事實；而證人郭明禮之證言、台
      北縣政府警察局ＤＮＡ鑑驗書、查獲照片等件，亦僅能證
      明該失竊車輛右前座腳踏板之飲料瓶口上，採得被告之Ｄ
      ＮＡ檢體等事實，此均為被告所不否認，是本案之積極證
      據，至多僅能證明被告確於該車失竊期間，曾乘坐過該車
      ，尚難遽認論被告有竊取該車之犯行。
（三）又認定不利於被告之事實，須依積極證據，苟積極證據不
      足為不利於被告事實之認定時，即應為有利於被告之認定
      ，更不必有何有利之證據。且認定犯罪事實應依證據，為
      刑事訴訟法所明定，故被告否認犯罪事實所持之辯解，縱
      屬不能成立，仍非有積極證據足以證明其犯罪行為，不能
      遽為有罪之認定（最高法院30年上字第816 號、第1831號
      判例意旨參照）。
（四）查被告先後於警詢、偵查時供述「不會開車」、「有學過
      開車、在堤防旁、南部鄉下開過、會開一點」云云、及於
      另案涉嫌竊盜時供稱「車號００５２－ＪＮ號自小客車大
      部分都是我在開」等語，雖其前後供述不一，不足憑採，
      惟檢察官所提出之積極證據，既不足為被告有罪之積極證
      明，依前開說明，自應為被告有利之認定。
六、綜上所述，本案失竊車輛內之飲料瓶口上，雖採得被告之Ｄ
    ＮＡ檢體，然檢察官所提出之證據，不足為被告有竊取該車
    之積極證明，無從說服法院以形成被告有罪之心證，此外，
    復查無其他積極證據足證被告確有如公訴意旨所述之犯行，
    揆諸首揭說明，自應諭知被告無罪之判決。
據上論斷，應依刑事訴訟法第301 條第1 項前段，判決如主文。
中    華    民    國    98    年    12    月    31    日
                  刑事第17庭  法  官  林鈺琅
以上正本證明與原本無異。
如不服本判決，應於收受送達後10日內，向本院提出上訴狀，並
應敘述具體理由；其未敘述上訴理由者，應於上訴期間屆滿後20
日內，向本院補提理由書（均須按他造當事人之人數附繕本），
「切勿逕送上級法院」。
                              書記官  林蔚然
中    華    民    國    98    年    12    月    31    日


司法院資訊處製作；財團法人民間司法改革基金會備份。
